臺灣臺南地方法院交通事件裁定　　　　99年度交聲字第1538號
原處分機關　交通部公路總局嘉義區監理所臺南監理站
異　議　人
即受處分人　林秀芳
上列異議人即受處分人因違反道路交通管理處罰條例案件，對於
交通部公路總局嘉義區監理所臺南監理站所為之裁決處分（裁決
書案號如附表）聲明異議，本院裁定如下：
    主  文
原處分均撤銷。
林秀芳均不罰。
    理  由
一、原處分意旨如附表。
二、本件聲明異議意旨略以：異議人即受處分人林秀芳（下稱異
    議人）名下所有之車牌號碼DV-7922 號自用小客車實係友人
    蕭育宗所購買，蕭育宗因債信問題無法辦理貸款，遂將上開
    自用小客車登記其名下，異議人從未使用過上開自用小客車
    ，蕭育宗於民國99年7 月20日以上開自用小客車向地下錢莊
    典當借款後，因利息未還清，地下錢莊遂將上開汽車讓渡予
    杜席閎，異議人並非違規之駕駛人，為此聲明異議，請求撤
    銷原處分等語。
三、按道路交通管理處罰條例第7 條之2 、同條例第85條第1 項
    、違反道路交通管理事件統一裁罰基準及處理細則第36條之
    規定，如係逕行舉發之情形，應按已查明之資料，由舉發機
    關送達被通知人即汽車所有人，再由汽車所有人依通知單之
    應到案日期前到案，並告知違規駕駛人之姓名等資料，由處
    罰機關另行通知違規駕駛人到案依法處理，汽車所有人逾應
    到案日期者，處罰機關始得依上揭規定處罰該汽車所有人。
    換言之，對於違反道路交通管理處罰條例行為之處罰，原則
    上應處罰汽車駕駛人，例外於有應歸責汽車所有人之情形下
    ，始得處罰汽車所有人。然上開所指之「汽車所有人」，並
    非專指車籍資料上所登記之車主，而係指該汽車於違規當時
    之真正所有權人，蓋車籍資料僅係監理機關對於車輛管理之
    行政登記事項，車籍資料上之車主名稱登記，雖可據以作為
    該車所有人之判斷依據，然該車籍資料所登記之車主，並非
    當然即為民法上之真正所有權人，實際上仍應依照民法上動
    產所有權歸屬之相關規定加以判斷，而非絕對以車籍資料上
    登記之車主，為認定車輛所有權人之唯一標準。
四、經查：
  (一)異議人林秀芳名下之車牌號碼DV-7922 號自用小客車，於如
    附表所示之違規時間，經人駕駛行經如附表所示之違規地點
    ，因有如附表所示之違規事實，經舉發機關分別予以製單逕
    行舉發等情，有如附表所列案號之裁決書、舉發違反道路交
    通管理事件通知單及違規採證照片各1 份在卷可稽。
  (二)然異議人林秀芳於本院調查時到庭陳稱：車牌號碼DV-7922
    號自用小客車係其友人蕭育宗所購買，為辦理貸款而登記在
    其名下，其於收到罰單後，始知蕭育宗以上開汽車向地下錢
    莊典當借款，嗣因蕭育宗未還清利息，地下錢莊之人遂要求
    其簽立兩份讓渡書及汽車買賣契約書，之後地下錢莊之人即
    失聯等語（詳本院卷第35至37頁），核與證人杜席閎於本院
    調查時到庭結證稱：「（問：有無使用DV-7922 號自小客車
    ？）有。」、「（問：為何使用該車？）99年9 月或是10月
    份，有一個人要將該車賣給我。」、「（問：何人要賣給你
    ？）一個叫阿賢的人介紹的，不是他要賣的，事實上要賣車
    的人是林小姐。」、「（問：多少錢買的？）四萬元。」、
    「（問：車主林小姐有無交何文件給你？）阿賢有給我林小
    姐簽字的讓渡書、汽車轉讓書。」、「（問：在林小姐簽名
    於讓渡書及契約買賣合約書後，車子是否均係你在使用？）
    是的。」、「（問：是否有駕車行經高速公路，未安裝ETC
    而通行ETC 車道？〈提示舉發通知單〉）是的。」等語大致
    相符（詳本院卷第36頁至37頁反面），並有汽車讓渡書影本
    1 份附卷（詳本院卷第46頁）可佐，足見異議人於本件違規
    當時雖仍為車籍資料登記之車主，然該車於本件違規前已置
    於證人杜席閎管領支配下，且證人杜席閎確有於如附表所示
    之時、地，駕駛上開自用小客車行經高速公路收費站，未依
    標誌指示過站繳費，而為本件違規事件之實際駕駛人。從而
    ，本件違規當時異議人並非該車之實際所有人，亦非如附表
    所示違規行為之實際駕駛人，依前揭逕行舉發之規定，異議
    人自非應歸責之對象至明。
五、綜上所述，本件依調查所得之證據，尚不足以證明本件違規
    行為時，異議人為車牌號碼DV-7922 號自用小客車之所有人
    ，或係實際駕駛人，則移送機關未予詳查，僅以異議人為上
    開汽車車籍登記之所有人，即對之逕行裁罰，於法即有未合
    ，自應由本院裁定將原處分撤銷，另為異議人不罰之諭知，
    以資適法。
六、據上論斷，應依道路交通管理處罰條例第87條第2 項、道路
    交通事件處理辦法第19條前段，裁定如主文。
中    華    民    國   100    年    1     月    31    日
                          交通法庭  法  官  鄭燕璘
以上正本證明與原本無異。
如不服本裁定，應於送達後5日內，向本院提出抗告狀（應附繕
本）。
                                     書記官 蔡明峰
中    華    民    國   100    年    1     月    31    日
附表：
┌──┬─────┬────┬────┬──────┬──────┬────┐
│編號│裁決書字號│違規時間│違規地點│舉發違規事實│舉發違規法條│罰鍰金額│
│    │          │        │        │            │            │(新臺幣)│
├──┼─────┼────┼────┼──────┼──────┼────┤
│1   │嘉監南字裁│99年9 月│善化收費│行駛高速公路│道路交通管理│  600 元│
│    │字第74-ZHR│25日18時│站南下第│，於駛進收費│處罰條例第33│        │
│    │013915號  │13分    │10車道  │站繳費時，未│條第3 項    │        │
│    │          │        │        │依標誌指示過│            │        │
│    │          │        │        │站繳費      │            │        │
├──┼─────┼────┼────┼──────┼──────┼────┤
│2   │嘉監南字裁│99年9 月│善化收費│行駛高速公路│道路交通管理│  600 元│
│    │字第74-ZHR│25日18時│站北上第│，於駛進收費│處罰條例第33│        │
│    │013914號  │10分    │9 車道  │站繳費時，未│條第3 項    │        │
│    │          │        │        │依標誌指示過│            │        │
│    │          │        │        │站繳費      │            │        │
├──┼─────┼────┼────┼──────┼──────┼────┤
│3   │嘉監南字裁│99年9 月│岡山收費│行駛高速公路│道路交通管理│  600 元│
│    │字第74-ZEP│7 日18時│站南下第│，於駛進收費│處罰條例第33│        │
│    │048025號  │6分     │7 車道  │站繳費時，未│條第3 項    │        │
│    │          │        │        │依標誌指示過│            │        │
│    │          │        │        │站繳費      │            │        │
├──┼─────┼────┼────┼──────┼──────┼────┤
│4   │嘉監南字裁│99年9 月│岡山收費│行駛高速公路│道路交通管理│  600 元│
│    │字第74-ZEP│3 日20時│站北上第│，於駛進收費│處罰條例第33│        │
│    │047984號  │49分    │6 車道  │站繳費時，未│條第3 項    │        │
│    │          │        │        │依標誌指示過│            │        │
│    │          │        │        │站繳費      │            │        │
├──┼─────┼────┼────┼──────┼──────┼────┤
│5   │嘉監南字裁│99年9 月│岡山收費│行駛高速公路│道路交通管理│  600 元│
│    │字第74-ZEP│3 日19時│站南下第│，於駛進收費│處罰條例第33│        │
│    │047981號  │9分     │7 車道  │站繳費時，未│條第3 項    │        │
│    │          │        │        │依標誌指示過│            │        │
│    │          │        │        │站繳費      │            │        │
├──┼─────┼────┼────┼──────┼──────┼────┤
│6   │嘉監南字裁│99年10月│岡山收費│行駛高速公路│道路交通管理│  600 元│
│    │字第74-ZEP│4 日2 時│站北上第│，於駛進收費│處罰條例第33│        │
│    │048635號  │10分    │6 車道  │站繳費時，未│條第3 項    │        │
│    │          │        │        │依標誌指示過│            │        │
│    │          │        │        │站繳費      │            │        │
├──┼─────┼────┼────┼──────┼──────┼────┤
│7   │嘉監南字裁│99年10月│岡山收費│行駛高速公路│道路交通管理│  600 元│
│    │字第74-ZEP│4 日0 時│站南下第│，於駛進收費│處罰條例第33│        │
│    │048633號  │31分    │7 車道  │站繳費時，未│條第3 項    │        │
│    │          │        │        │依標誌指示過│            │        │
│    │          │        │        │站繳費      │            │        │
└──┴─────┴────┴────┴──────┴──────┴────┘